臺灣臺北地方法院民事判決　　　　　　 96年度重訴字第382號
原　　　告　華南商業銀行股份有限公司
法定代理人　庚○○
訴訟代理人　子○○
被　　　告　中國力霸股份有限公司
兼法定代理　丙○○
人
被　　　告　乙○○
上　一　人
訴訟代理人　林玠民律師
被　　　告　甲○○
上　二　人
訴訟代理人　壬○○
被　　　告　丁○○
上　一　人
訴訟代理人　癸○○
被　　　告　戊○○
　　　　　　　　　　　（現
　　　　　　辛○○
　　　　　　　　　　　（現
　　　　　　己○○○
當事人間請求清償借款事件，經本院於中華民國96年10月23日言
詞辯論終結，判決如下：
    主      文
被告應連帶給付原告新台幣肆億零捌佰拾捌萬伍仟壹佰捌拾貳
元、歐元壹拾肆萬玖仟伍佰肆拾元陸角陸分、日幣貳仟零伍拾貳
萬壹仟陸佰玖拾元、美金貳拾貳萬肆仟陸佰捌拾貳元壹角貳分，
及如附表一、二、三、四「利息計算期間」、「遲延利息計算期
間」欄所示之利息、違約金。其中歐元、日幣、美金部分，被告
得按還款當日之原告歐元、日幣、美金掛牌賣出匯率折算新臺幣
清償之。
訴訟費用由被告連帶負擔。
本判決於原告以新台幣壹億伍仟萬元或同面額之中央政府建設公
債九十年度甲類第一期債票為被告供擔保後，得假執行。
    事實及理由
甲、程序方面：
一、兩造業於委任開發遠期信用狀契約第十四條、保證書第七條
    約定合意以本院為第一審管轄法院，有委任開發遠期信用狀
    契約、保證書在卷可稽，故本院自有管轄權，合先敘明。
二、被告中國力霸股份有限公司法定代理人原為己○○○，嗣於
    訴訟繫屬後變更為丙○○，原告遂於民國96年7 月5 日提出
    書狀為新法定代理人丙○○聲明承受訴訟（見本院卷第159
    至160 頁），經核與民事訴訟法第一百七十條、第一百七十
    五條、第一百七十六條規定相符，應予准許。
三、本件被告中國力霸股份有限公司、乙○○、甲○○、丁○○
    、丙○○、己○○○經合法通知，未於最後言詞辯論期日到
    場，核無民事訴訟法第三百八十六條所列各款情形，應依原
    告之聲請，由其對被告中國力霸股份有限公司、乙○○、甲○○、丁○○、丙○○、己○○○部分一造辯論而為判決。
乙、得心證之理由：
一、原告主張：被告中國力霸股份有限公司以被告己○○○、乙○○、甲○○、丁○○、丙○○、戊○○、辛○○為連帶保
    證人，於85年9 月26日與原告簽立委任開發遠期信用狀契約
    ，以美金2,400,000 元限額循環開發遠期信用狀，並約定最
    遲於各筆遠期信用狀項下之債務清償日，將該筆債務本息按
    清償時原告公佈之即期外匯賣出匯率折算新台幣或以原幣償
    還，遲延償還時應依原訂外幣貸款利率、遲延日時原告新台
    幣基本放款利率加年息2.5 ﹪計算、與遲延日時原告外幣貸
    款利率三者熟高為準計付遲延利息，嗣被告中國力霸股份有
    限公司除陸續開發遠期信用狀外，另於88年11月19日、92年
    7 月23日、92年9 月9 日、93年3 月12日分別向原告借款新
    台幣（下同）300,000,000 元、30,000,000元、50,000,000
    元、40,000,000元，原告墊款26筆合計為408,385,182 元、
    歐元149,540.66元、日幣20,521,690元、美金224,682.12元
    ，墊款金額、墊款日、到期日、利息及違約金之計算均如附
    表一、二、三、四所示。詎被告中國力霸股份有限公司僅繳
    納本息至95年12月20日止，即未依約清償，依授信約定書第
    五條第一款約定，債務視為全部到期，被告即喪失期限利益
    。屢向被告催討，均置之不理，為此爰依消費借貸及連帶保
    證契約之法律關係，起訴請求被告連帶返還借款本息及違約
    金等語。並聲明：除假執行供擔保金額外，如主文所示。
二、被告方面：
  (一)被告中國力霸股份有限公司、丙○○、己○○○未於言詞辯
    論期日到場，亦未提出書狀作何聲明或陳述。
  (二)被告丁○○、乙○○、甲○○未於最後言詞辯論期日到場，
    惟據其等前於言詞辯論期日到場所為之聲明及陳述略以：原
    告之訴及假執行聲請駁回。
  (三)被告戊○○則以：保證書連帶保證人處簽名、印文為真正，
    其係因擔任公司董監事之故始簽訂保證書，詳細情形並不清
    楚等語，資為抗辯。並聲明：原告之訴及假執行聲請駁回。
  (四)被告辛○○則以：保證書連帶保證人對保欄簽名、印文為真
    正，連帶保證人處之印文亦為真正，當初係因為擔任公司董
    事始願為被告中國力霸股份有限公司之連帶保證人，其在95
    年6 月間即未再擔任公司董事等語，資為抗辯。並聲明：原
    告之訴及假執行聲請均駁回，
三、兩造不爭執之事實：
    本件原告主張如前一所述之事實，已據其提出保證書、委任
    開發遠期信用狀契約、開發信用狀申請書、進口到單交易記
    錄單、借據及增補契約、授信約定書、即時外匯匯率表、定
    期儲金二年期機動利率表、原告新台幣基本放款利率歷次變
    動明細表為證（見本院卷第12至78頁）。被告中國力霸股份
    有限公司、丙○○經於相當時期受合法之通知，而於言詞辯
    論期日不到場，亦未提出準備書狀爭執，依民事訴訟法第二
    百八十條第三項準用第一項規定，視同對原告主張之前述事
    實為自認；被告己○○○未於言詞辯論到場爭執，亦未提出
    書狀陳述以供本院斟酌；被告丁○○、乙○○、甲○○、戊○○、辛○○則就此均未予爭執。是依上開證物，應堪信原
    告主張為真實。
四、按稱保證者，謂當事人約定，一方於他方之債務人不履行債
    務時，由其代負履行責任之契約，民法第七百三十九條定有
    明文。而連帶保證為保證契約之一種，倘雙方當事人就保證
    人願與主債務人負同一清償責任有意思之合致，即足成立。
    被告戊○○、辛○○固然陳稱：其等係因擔任公司董監事緣
    故始簽訂保證書，為被告中國力霸股份有限公司之連帶保證
    人，被告辛○○於95年6 月間即未再擔任公司董事等語。惟
    查，被告戊○○、辛○○為保證之初縱使以被告中國力霸股
    份有限公司董監事身分為之，然其既未與原告約定於其二人
    卸任董監事時即終止連帶保證責任，自不得以此免負連帶保
    證責任。是其二人此部分所辯，尚無足取。
五、再者，民法上雖無所謂連帶保證，至於實務上所謂之連帶保
    證，僅為喪失先訴抗辯權之保證而已，除此而外，仍不失其
    保證之性質。被告對於主債務人即被告中國力霸股份有限公
    司確有積欠原告借款、利息及違約金未清償既不爭執，被告
    戊○○、辛○○更自認保證書上簽名、印文為真正、其等有
    簽訂保證書同意擔任連帶保證人之意等節綦詳，依前揭說明
    ，仍應就被告中國力霸股份有限公司對原告所負上開債務負
    連帶清償責任。
六、從而，原告依消費借貸及連帶保證契約之法律關係，請求被
    告連帶給付借款本息、違約金如主文第一項所示，為有理由
    ，應予准許。
丙、假執行之宣告：
    原告陳明願供擔保，請求宣告假執行，核無不合，茲酌定擔
    保金額，予以准許。
丁、結論：原告之訴為有理由，並依民事訴訟法第三百八十五條
    第一項前段、第八十五條第二項、第三百九十條第二項，判
    決如主文。
中　　華　　民　　國　　96　　年　　11　　月　　2 　　日
                  民事第三庭  法  官  賴錦華
以上正本係照原本作成。
如對本判決上訴，須於判決送達後二十日之不變期間內，向本院
提出上訴狀。
中　　華　　民　　國　　96　　年　　11　　月　　2 　　日
                              書記官  林桂玉
